# 请教陈版关于合资协议中的回购条款

提问人：emmafang0815 时间：2015-07-02 19:51:30
A公司和B公司出资设立合资公司C，A占65%，B占35%，B是一个基金下面的子公司。协议中约定，A在C的董事会中占 3 名，B占 2名，但是原则上B不参与C的日常经营管理。
1.协议规定了一个卖出期权条款：在C成立满 7 年之日起的任何时间，B有权利(但无义务)要求A根据合法合规的收购条件回购B的全部或部分股份，如果A不能履行该回购义务，A的关联方要代替A回购。卖出期权的价格＝[B出资额*(1+7%)^(出资到行权的年限)－B从C累计实际取得的分红]，如果届时卖出期权价格低于回购股份对应的净资产价值，则以净资产价值作为卖出价格。
2. 协议还规定了一个退出安排的条款：在C成立满 5 年之日起的任何时间，B有权将35%股份置换为D公司的股份(D是A的母公司，D是上市公司)，或者置换为E公司的股份(E是A的关联方，同受D控制，E也是上市公司)，具体就是用35%股权届时的评估价格作为对价去参与D或者E的定向增发。
我个人理解，B作为一个基金的子公司，又不参与日常经营管理，以后很可能是要退出的。在卖出期权的方式下B可以得到“7%或者回购时点35%股权价值对应的收益率”2者孰高的结果，而在退出安排条款下就只能获得35%股权价值对应的D或E的股份，所以B很可能会用卖出期权的方式退出，所以在成立C的时点，卖出期权是很可能导致未来A有经济利益流出的，如果这个期权的公允价值能可靠计量，那么A就应该在C成立时确认一个卖出期权的交易性金融负债，这样理解对吗？ 同时，贷记交易性金融负债的话，借方入什么科目呢？能否把这个卖出期权视为是A获取65%股权的投资成本的或有对价(因为如果A不同意期权条款，那B可能就不会出资)，从而借：长投，贷：交易性金融负债？在A公司合并C的合并报表中这个长投要怎么抵消？后续如果交易性金融负债的公允价值发生变化，在单家和合并报表上又分别入什么科目呢？
望陈版指点，谢谢。

回答人：chenyiwei
合并报表层面的处理，请参考《瑞华研究 2010 ～ 2014 汇编》之“问题4-1-7（控股股东授予子公司少数股东看跌期权（卖出期权）的处理）”。 在A的个别报表层面，如你所述，“如果这个期权的公允价值能可靠计量，那么A就应该在C成立时确认一个卖出期权的交易性金融负债”，确认该负债对应的借方科目为长期股权投资。

提问人：emmafang0815 时间：2015-07-03 10:54:54
还有 2 个问题要继续求教陈版：
1. 如果这个卖出期权在day1不能可靠计量，因为评估这个期权的价值需要有C公司未来几年的盈利预测，而考虑到C刚成立且业务较特殊，没有历史经验或相关可比公司的经验，是不是就可以不确认交易性金融负债？
2. 但如果C运营了几年之后，有了相关的历史经验，从而能够可靠计量期权价值，那个时候再确认交易性金融负债的话，在个别报表层面，借方科目是计入借：长期股权投资，还是借：公允价值变动损益？在合并报表层面，借方科目是计入借：资本公积，还是借：公允价值变动损益？(假设是用《瑞华研究 2010 ～ 2014 汇编》之问题4-1-7里的方法 2 ：全部确认少数股东权益)
非常感谢。

回答人：chenyiwei
1 、初始确认时如果公允价值不能可靠确定，则不确认。 2 、只有初始计量金额才能计入投资成本，后续满足公允价值可靠计量条件时，初次确认的公允价值金额的影响应当计入损益，不再调整投资成本。

提问人：zengfengxia 时间：2015-07-05 16:09:54
请教陈版，这个案例当中明确卖出价格的确定方式包括“如果届时卖出期权价格低于回购股份对应的净资产价值，则以净资产价值作为卖出价格。”如果按这种方式或者第二种方式退出的话，事实上期权没有价值，这个期权的价值是建立在C公司未来亏损的前提下的，如果A公司有理由认为这种情况不会出现的话，在A公司合并层面，在C公司成立时，A公司对B公司未必存在支付现金的现时义务，应当作为负债处理还是作为承诺事项？ 对B而言，是拥有了一项权益性投资加看跌期权还是一项债权加看跌期权？

回答人：chenyiwei
1 、A公司层面负债总是存在的，即按期权的退出金额可能大于届时净资产评估值。当然如何可靠计量其金额，可以进一步讨论，因此不仅仅是承诺事项。 2 、B的投资还是对权益工具的投资。